【裁判字號】    90,訴緝,213
【裁判日期】    900613
【裁判案由】    違反電信法
【裁判全文】
臺灣臺中地方法院刑事判決                          九十年度訴緝字第二一三號
    公  訴  人  臺灣台中地方法院檢察署檢察官
    被      告  乙○○
右列被告因違反電信法等案件，經檢察官提起公訴（八十八年度偵字第一五九八一號
），本院判決如左：
    主  文
乙○○連續行使偽造私文書，足以生損害於他人，處有期徒刑肆月，如易科罰金，以
參佰元折算壹日；盜拷偽造之000000000號行動電話手機壹支沒收。
    事  實
一、乙○○於民國八十六年三月間某日，在台中市○○街中華電信股份有限公司（下
    稱中華電信公司）附近路旁，明知某真實姓名、年籍均不詳之成年男子，向其兜
    售之000000000號行動電話手機一支，乃係盜拷偽造自他人00000
    0000號行動電話手機序號及內碼（該行動電話門號乃係甲○○向中華電信公
    司所申請使用）之行動電話手機，其竟以新台幣（下同）五千元之代價予以購入
    ，並基於行使盜拷偽造之行動電話序號、內碼及為自己免於給付通訊費用不法利
    益之概括犯意，自八十六年三月間某日起至同年七月二十二日止，在台中縣市等
    地，以無線方式連續撥打上開盜拷偽造之行動電話手機與○四–0000000
    號、○四–0000000號、○四–0000000號、○四–000000
    0號、○四–0000000號、○四–0000000號等電話號碼及000
    00000號呼叫器號碼與親友劉行風等人聯絡，致使中華電信公司行動電話通
    信系統陷於錯誤，而為其提供通話服務，其並取得免付通話費之不法利益（實際
    盜打金額因中華電信公司未能提供完整紀錄致無法確定），且致甲○○帳下電話
    費虛增，並妨害中華電信公司關於客戶電信帳務管理之正確性，而足以生損害於
    甲○○及中華電信公司。嗣因甲○○發現行動電話帳務異常，而於八十六年七月
    二十二日向中華電信公司提出申告並申請鎖碼後，始為警循通話紀錄而告查獲。
二、案經交通部電信總局移送台灣台中地方法院檢察署檢察官偵查起訴。
    理  由
一、訊之被告乙○○對右揭購買000000000號行動電話手機並予連續撥打通
    信等事實，坦承在卷，惟矢口否認知悉為盜拷之行動電話手機，並辯稱：伊係在
    台中市○○街中華電信公司附近路旁，向某真實姓名、年籍均不詳之成年男子，
    以五千元之代價購入等語。惟查，右揭被害人甲○○所合法申請租用之0000
    00000號行動電話門號遭人盜打一節，已據被害人甲○○於警訊中指述明確
    ；又交通部電信總局電信警察隊據報，經過濾上開門號於八十六年五月份遭盜打
    之通話紀錄，再向證人劉行風、陳海庭查證後，確定乃係被告乙○○所撥打使用
    一節，亦據證人劉行風、陳海庭於警訊中證實在卷，並有行動電話客戶話費申告
    聯單影本一份、被盜撥之通話明細報表（分按電話號碼及日期時間排序）附卷可
    稽。再查，行動電話於八十六年當時，尚屬高價值物品，且其使用須至中華電信
    公司辦理申裝或過戶手續，以供為日後通信費用繳納之依憑。被告乙○○竟在不
    知出售上開行動電話手機之人之真實身分情形下，即向路旁之陌生人購入手機，
    且參諸其於偵查中所供稱：對方有表示該支行動電話手機係屬拷貝機，並表示有
    來電時不要接，其僅用以撥出等語。足見被告乙○○對所使用之該支行動電話手
    機實係盜拷自他人之行動電話手機一節，應有認識，所辯核係事後卸責之詞，不
    足採信。本案事證明確，被告乙○○犯行足以認定。
二、按使用○九○開頭門號之行動電話手機，其手機內之電子序號及內碼，乃係手機
    製造廠商及行動電話通信業者（如中華電信公司等）方有權利（或授權他人）製
    作，並將之輸錄於行動電話手機內之一種電磁紀錄，以供行動電話通信業者之電
    腦網路交換控制中心於用戶撥打時，據以比對查核，以決定是否准許該使用者通
    信之用，合於永續狀態中表示一定用意證明之刑法文書概念，自屬刑法第二百二
    十條第二項（修正前之第二百二十條）、第二百十條之準私文書。苟有盜拷偽造
    他人行動電話手機之序號、內碼於另支行動電話手機內，並持以行使之行為，即
    已觸犯刑法第二百十六條、第二百二十條第二項、第二百十條之行使偽造準私文
    書罪。又電信法第五十六條第一項之罪，以意圖為自己或第三人不法之利益，使
    用有線、無線或其他電磁方式，盜接或盜用他人電信設備通信者為要件。本罪之
    處罰詐得免繳電信通信費用之不法利益規定，乃係刑法詐欺得利罪之特別法，依
    特別法優於普通法之原則，自毋庸再論以刑法詐欺得利罪。另盜拷他人行動電話
    之序號、內碼資料於另支行動電話手機後，進而使用盜打，除犯行使偽造準私文
    書罪外，同時亦觸犯電信法第五十六條第一項之罪，屬一行為同時觸犯二罪名之
    想像競合犯，應從一重依行使偽造準私文書罪論處（最高法院八十八年度第一次
    刑事庭會議決議參照）。又電信法第五十六條第一項已於八十八年十一月三日修
    正公布，新修正該條項規定之刑度為五年以下有期徒刑，得併科新台幣一百五十
    萬元以下罰金，修正前同條項之刑度則為五年以下有期徒刑、拘役或科或併科新
    台幣十五萬以下罰金，比較新舊法結果，以舊法之刑度較輕，較有利於行為人，
    依刑法第二條第一項但書之規定，本案自應適用修正前電信法第五十六條第一項
    之規定。
三、核被告乙○○所為，係犯刑法第二百十六條、第二百二十條第二項、第二百十條
    之行使偽造準私文書罪及修正前電信法第五十六條第一項之盜用他人電信設備通
    信罪。被告所犯上開二罪間，係一行為而觸犯二罪名，為想像競合犯，應從一重
    之行使偽造準私文書罪處斷。公訴人雖未就被告行使偽造準私文書部分予以起訴
    ，惟該部分事實與已起訴部分有想像競合之裁判上一罪關係，自為起訴效力所及
    ，本院自應併予審理。又被告乙○○先後所為數次盜撥行為，其時間緊接，犯罪
    構成要件相同，顯係基於概括之犯意反覆為之，為連續犯，應依刑法第五十六條
    之規定以一罪論，並加重其刑。爰審酌被告乙○○使用盜拷行動電話手機，足使
    電信業者對客戶通信及帳務管理之正確性發生錯誤，並紊亂電信系統，且使合法
    門號租用戶蒙受多繳電話費之損害、其行使盜用之次數不少，加以犯後猶飾詞圖
    卸等一切情狀，量處如主文所示之刑，並諭知易科罰金之折算標準（按刑法第四
    十一條業於九十年一月十日修正公布，同年月十二日生效，修正後刑法第四十一
    條第一項前段規定「犯最重本刑為五年以下有期徒刑以下之刑之罪，而受六個月
    以下有期徒刑或拘役之宣告，因身體、教育、職業、家庭之關係或其他正當事由
    ，執行顯有困難者，得以一元以上三元以下折算一日，易科罰金。」，與修正前
    刑法第四十一條規定「犯最重本刑為三年以下有期徒刑以下之刑之罪，而受六個
    月以下有期徒刑或拘役之宣告，因身體、教育、職業、家庭之關係，執行顯有困
    難者，得以一元以上三元以下折算一日，易科罰金。」不同。比較新舊法結果，
    以新法較有利於行為人，故依刑法第二條第一項前段規定，本件自應適用裁判時
    之法律即修正後刑法第四十一條第一項前段之規定，併此敘明）。至被告所使用
    之盜拷偽造之000000000號行動電話手機一支，雖未扣案，惟並無證據
    可資證明業已滅失，仍應依電信法第六十條規定，沒收之。
據上論斷，應依刑事訴訟法第二百九十九條第一項前段，修正前電信法第五十六條第
一項、第六十條，刑法第十一條前段、第二條第一項、第五十六條、第二百十條、第
二百十六條、第二百二十條第二項、第五十五條、第四十一條第一項前段，罰金罰鍰
提高標準條例第二條，判決如主文。
中      華      民      國    九十      年      六      月     十三     日
                                    台灣台中地方法院刑事第七庭
                                        法  官  林  宗  成
右正本證明與原本無異。
如不服本判決，應於判決送達後十日內向本院提出上訴狀，上訴於台灣高等法院台中
分院( 須附繕本 )。
                                        書記官
中      華      民      國    九十      年      六      月     十四     日
附錄本案論罪科刑所犯法條全文：
刑法第二百十條：
偽造、變造私文書，足以生損害於公眾或他人者，處五年以下有期徒刑。
刑法第二百十六條：
行使第二百十條至第二百十五條之文書者，依偽造、變造文書或登載不實事項或使登
載不實事項之規定處斷。
刑法第二百二十條：
在紙上或物品上之文字、符號、圖畫、照像，依習慣或特約，足以為表示其用意之證
明者，關於本章及本章以外各罪，以文書論。
錄音、錄影或電磁紀錄，藉機器或電腦之處理所顯示之聲音、影像或符號，足以為表
示其用意之證明者，亦同。
稱電磁紀錄，指以電子、磁性或其他無法以人之知覺直接認識之方式所製成之紀錄，
而供電腦處理之用者。
修正前電信法第五十六條第一項：
意圖為自己或第三人不法之利益，以有線、無線或其他電磁方式，盜接或盜用他人電
信設備通信者，處五年以下有期徒刑、拘役或科或併科新台幣十五萬元以下罰金。


司法院資訊處製作；財團法人民間司法改革基金會備份。
